Inventaris van het archief van het Nederlandse Consulaat te Piraeus
Nationaal Archief, Den Haag
Nederlands Consulaat te Piraeus (Griekenland)
Consulaat Piraeus
1940-1954
merendeel 1945-1954
Z232
0.10 meter; 19 inventarisnummers.
Normale geschreven, getypte en gedrukte documenten.
Nationaal Archief, Den Haag
Consulaat te Piraeus, 1940-1954
Het archief bevat lijsten van uitgegane stukken; correspondentie met het gezantschap te Athene over diverse consulaire zaken; correspondentie met Griekse overheden; correspondentie met derden (meest over scheepvaartkwesties) en enige losse stukken.
Archiefvorming
Geschiedenis van de archiefvormer
Hoofdstuk 1: Inleiding
Omdat het op zeer korte afstand van Athene ligt, is Piraeus de belangrijkste haven van Griekenland. Op 4 augustus 1875 werd hier Pieter Charles van Lennep benoemd tot vice-consul door de consul-generaal te Athene. Hij was toen pas 22 jaar. Voorheen was hij werkzaam geweest als commies op het consulaat-generaal te Athene. Vanaf 13 januari 1877 werd hij belast met de waarneming van het consulaat-generaal, nu te Piraeus, en bij K.B. van 30 januari 1879 werd hij benoemd tot consul-generaal. Vanaf dit moment werd hij bezoldigd consulair ambtenaar. Op 31 augustus 1882 werd hij door de Griekse regering erkend als Nederlands consul-generaal voor geheel Griekenland. Vanaf 1894 mocht hij als persoonlijke titel die van zaakgelastigde voeren. Naast Ridder in de Orde van de Nederlandse Leeuw was hij drager van een zestal buitenlandse onderscheidingen.
In 1902 werd Reinold Ludovic Charles graaf de Hochepied tot consul te Piraeus benoemd (23 december 1902). Evenals zijn opvolgers was hij onbezoldigd. Van beroep was hij dagbladcorrespondent en directeur van de General Trading Company. Op eigen verzoek werd hij eervol ontslagen bij K.B. van 8 maart 1906.
Het consulaat werd nu waargenomen door Pieter Origini. In tegenstelling tot zijn voorgangers was hij geen Nederlander, maar had hij de Servische nationaliteit. Hij was consul-generaal van Servië. Bij K.B. 2 mei 1907 werd hij ook Nederlands consul te Piraeus. Zijn ressort bestond uit de provincies Attica, Boeotië, Phtiotis, Korinthe en Argolis. Zijn beroep was scheeps- en handelsagent. In 1898 werd hij Ridder in de Orde van Oranje Nassau. Bovendien werd hij onderscheiden door Servië (2 maal), het Turkse Rijk (2 maal), Montenegro, Griekenland en Luxemburg. Wegens zijn hoge leeftijd - hij was toen 77 jaar - vroeg hij in 1929 ontslag.
Zijn opvolger werd Felix Jules Marius Cauchi, van Britse nationaliteit, geboren op 27 februari 1884 te Saloniki. Deze werd bij K.B. van 24 september 1929 benoemd tot consul te Piraeus. Het ressort bleef hetzelfde totdat het in 1952 werd uitgebreid met Euboea. Over Cauchi werden diverse gunstige rapporten geschreven en in 1950 werd hij bevorderd tot consul-generaal (K.B. van 25 november 1950). Hij volgde Origini ook op als agent van de K.N.S.M. In 1934 werd hij Ridder in de Orde van Oranje Nassau.
Tijdens de Tweede Wereldoorlog werd de post gesloten (op 18 april 1941). De consul vertrok naar het buitenland. Op 10 september 1945 hervatte hij de consulaire werkzaamheden weer.
Hoofdstuk 1.2: Geraadpleegde bronnen en literatuur:
uit het archief van Buitenlandse Zaken: archiefcode 1 hieruit: 153.0 Athene deel III (1969 - 1971)
register van de onbezoldigde consulaire ambtenaren deel 1 en deel 4
register van de bezoldigde consulaire ambtenaren deel 1
Geschiedenis van het archiefbeheer
Het archief van het consulaat werd in 1971 verscheept naar Nederland, tesamen met de archieven van andere consulaten in Griekenland.
De verwerving van het archief
Overbrenging van een overheidsarchief
Inhoud en structuur van het archief
20.01; 2.05
Selectie en vernietiging
Ongeveer 18 centimeter van het archief is door mij vernietigd (zie de bijgevoegde verklaring van vernietiging). Dit heeft onder meer tot gevolg dat het archief nu de periode van 1940 - 1954 beslaat, aangezien de stukken uit de periode 1918 - 1939 slechts zendbrieven en ontvangstbevestigingen waren. Van de stukken die in het Grieks gesteld zijn heb ik die, welke niet nader te omschrijven waren, voorzichtigheidshalve bewaard.
Verklaring van vernietiging
Ministerie van Buitenlandse Zaken
De hieronder vermelde stukken kunnen worden vernietigd volgens de vernietigingsbeschikking van 1960.
Stukken betreffende: Honorair consulaat te Piraeus
1940 - 1954 zie lijst hieronder
(er zijn tevens stukken vernietigd uit de periode 1918 - 1939)
Opdrachtgegeven door: G.J .M. de Graaf
APA/ST
Ter vernietiging gezonden aan ABL op datum: 12 - 3 - 1984 totaal: 18 centimeter
Uit het archief van het consulaat te Piraeus zijn de volgende stukken vernietigd:
dubbele exemplaren
aanbiedingsbrieven
ontvangstbevestigingen
verzoeken om inlichtingen
verzoeken om bemideling
verzoeken om bijstand
administratieve mededelingen
protocollaire mededelingen
circulaires
dankbetuigingen
gelukwensen
uittreksels uit registers van de burgerlijke stand
uittreksels uit kerkelijke registers
kopieën van acten en verklaringen
blanco formulieren
kwitanties
aan- en afmeldingen
Ordening van het archief
Het archief besloeg 30 strekkende centimeter en liep over de periode 1918 - 1954. Het archief bestond uit twee dossiers met correspondentie en acten, waarvan één chronologisch geordend; één dossier met correspondentie en acten over het huwelijk van Dirk W.H. van Heuven en Chrysiis Vassalou; één dossier met correspondentie en acten over het overlijden en het afwikkelen van de nalatenschap van Jean Naber; twee omvangrijke dossiers met de correspondentie uit de periode na de Tweede Wereldoorlog, waarvan één over de periode 1945 - 1948 en één over 1949 - 1953, niet chronologisch doch alfabetisch geordend en wel op correspondent.
Aanwijzingen voor de gebruiker
Openbaarheidsbeperkingen
Volledig openbaar.
Materiële beperkingen
Aanvraaginstructie
Openbare archiefstukken kunnen online worden aangevraagd en gereserveerd. U kunt dit ook via de terminals in de studiezaal van het Nationaal Archief doen. Om te kunnen reserveren dient u de volgende stappen te volgen:
U maakt een profiel aan op www.gahetna.nl, en logt vervolgens in
Via de archiefinventaris (alleen de beschrijvingen met rode nummers) selecteert u het gewenste archiefstuk door op de knop 'Reserveren' te klikken
In het volgende scherm geeft u aan op welke dag u het archiefstuk wilt inzien
Indien u zich bevindt in de studiezaal en een tafelnummer heeft ontvangen kunt u dit nummer vermelden. Als u geen tafelnummer heeft kunt u tafelnummer 777 laten staan
Vervolgens bevestigt u uw reservering door deze te versturen.
Verwant materiaal
Beschikbaarheid van kopieën
Bijlagen
Index op namen en trefwoorden
(de cijfers achter de namen en trefwoorden verwijzen naar de inventarisnummers of de inleiding)
Aan- en afmonstering 18
"Adinda" (schip) 3
A.E.E. Chemikon Proionton & Lipasmaton 13
Aeyelts, Yvonne S. 3
"Aghios Nicolaos" (schip) 13
agrarische producten 8
Anastasiados, A. 14
"Antonia" (schip) 3
archief van het consulaat inl. 8
"Ariadne" (schip) 3 18
A.S.O 8
Attart, Philippe 17
Baardman, J.H 3
"Bacchus" (schip) 3
Bakker, H.L 3
"Baltic" (schip) 3
Bank van Griekenland 8 10
Beek, Adrianus J. van 3
bemiddeling in een handelsgeschil 13
Benakis, Ch. 12 14
Beuboek, H. 3
Beuker, H. 3
Beuns, Franciscus A.J. 14
Beuns, Ludovicus A.F. 14
Beuns, Maria E.W. 14
Beuns-den Teuling, Petronella 14
Beuns, Siegbertus Chr. F. 3 5 14 19
Beuns, Theodora J.M.F. 14
Beuns, Wilhelmina G.P. 14
bevordering tot consul-generaal inl. 2
bezoldiging inl
bier-import 8
Bregman, R. 3
Brits consulaat 11
Bruijn-Baxevanidou, Haridia de 3
Cauchi, Felix Jules Marius inl
Cavadia, Danae 3
Cavadia, Jean 3 4
Charisides, A. 14
Chrestofes, Aristeides 17
Christoforos, Naltsas 14
Ciaves, D. De 3
consul inl
consul-generaal inl
"Coryda" (schip) 3
Cohen Stuart, Victor A. 3
consulaat te Patras 7
consulaat te Tessaloniki 7
Cremidi, Th.D. 3
dagbladcorrespondent inl
dankzegging 2 4 13 14
De Nederlandsche Bank 8 14
Delenda, Christoforos Ch. 17
Dellatola, A. 17
Delzene, D. 3
Deun, Lambertus J. Van 18
dodenherdenking 4
Dohle, Ilea K. 3
Dohle, Paul 3
Dolman, C. 3
Dopheide, C.A.J. 3
Dros, R. 3
Drost, W. 3
Drijver, C. 3
Duynen, Allegonda van 5
Duynen, A.M. van 3 5
Duynen-Mampaey, Anna M.F. van 3 5
Duynen-Francisca, M.A. van 3 5
Duynen, Gouda van 3 5
Duynen, J. van 5
Duynen, Johanna A.M. van 5
Duynen, Josephus F. van 3 5
Dijk, Dedde G. van 3
echtscheiding 16
Eglen, Aaltje van 16
Eleni 12 14
Eyk, L. van der 3
Faliron militair kerkhof 7
Frago Export Ltd. 13
geboorte-acte 3 14 16
gelukwensen 2
General Hospital British Forces in Greece 12
General Trading Company inl
Georghiou, Agathocles S. 18
gezantschap te Stockholm 16
Goedkoop, J. 13
"Gordias" (schip) 3
Groen, C. 3
Gudde, R. 3
Haan, Foppe de 3
Haan, Jeanne de 3
Haart, A.L. de 3
Haigh, Allan & Co Ltd 13
Ham, Adolph A.E. van 3 5
haringimport 8
Molenbroek, D. 3
Morsink, W.L. 3 13
Naber-Kertész, Chr 17
Naber, Jean inl. 17
nalatenschap inl. 17
nationaliteit 9
nationaliteitsverklaring 3 5 14 15
naturalisatie 5
Niketa, Polidorou N. 14
"Noordam" (schip) 13
Nuesing, O.W. 3
"Odysseus" (schip) 3
"Omala" (schip) 3
onderscheiding inl
"Ondina" (schip) 3
"Orestes" (schip) 3
Origini, Pieter inl
"Orion" (schip) 3
Otterloo, H.G. van 3 18
overmaken van geld 14
overlijdensacte inl. 3 7 12 17
Papadimitriou, C. 3
Papaionnou, Spyridon 16
Papamarkou, Margot 3
Papamarkou, Plutarch 3
Papoutsolglou, Nicolaos 13
Papoutsoglou, Theodore 13
paspoort 3 9
Philips 8
Piraeus inl
Plagge, N. 3
Plesman jr, Albert 3
Ploeg, J. van der 3
Polak, Gerrit 3 10
politie 10
Poppel, P. Gaétan van 17
"Princess Kathleeen" (schip) 11
Pylarinos, Sotirios 3
Raay-Petrou, Despina de 7
Raay, Max de 7
"Randfontein" (schip) 3 18
rapport inl
Raptis, Christos A. 3
Raven, D. 3
Reaville, R. 11
redding uit zee 13
register van de burgerlijke stand 6
reis van de consul 2
repatriëring 9
ressort inl
"Rossum" (schip) 3
"Ruys" (schip) 3
Samouris, Andreas D. 7
Sandt-Economou, Ména van de 3
scheepsverklaring 18
Schelle, van 3
schipbreuk 7 11 13
Schultze, Anton (Tony) A.K. 3 14 17
Schultze-der Kinderen, A. 17
Servië inl
Sevenoaks, Henry 3
Seving, Henricus W.M. 3
Slaars, Alexandre J. 3 5
Slaars, Iphigenie 3
Slaars, Jean A. 3 5
sluiting van het consulaat inl. 6
Smit, P. 3
Spuros, Kretikos 14
"Stad Arnhem" (schip) 7
statistieken 10
Steinhauer, Alfred 5
Steinhauer, Dimitri 3
Steinhauer, Georges 3
"Stentor" (schip) 3
Stobbe, L. 3 18
Tassos, Asteriades 14
telefoonmaatschappij 10
testament 17
Tex, J. den 17
"Tiberius" (schip) 3
"Titus" (schip) 3
Toulon van der Koog, M. Van 17
Trading & Commission Agency 13
"Trajanus" (schip) 3
Tsapepas, Demetrios 12 14
Tweede Wereldoorlog inl. 2 6 12 14
vaccinatie 8
valutakoers 8
Vassalou, Chrysiis inl. 16
veiligheid van de zeeroutes 8
"Venus" (schip) 3
Verhage, Gerard 3
verlies van het Nederlanderschap 5
Vermeij-van ’t Haaf, G.W. 3
vermissing 7 12
vertaling 3
verzoekschrift 5
vice-consul inl
Vintzileos, Georges 17
Visser, K. 3
Visser, M.H. 3
visum 3
Vlies, W. van der 7 12
volmacht 17
Vourdides, Vyron 3
"Vulcanus" (schip) 3
Walter, Gerardus J. 3
Walter, Marie 3
Wentinck, Anthony 3
Wichers, Johanna W. 9
Wulp, L. 3
Wijk, G. Van 14
Yancoulopoulos, T.D. 3
zaakgelastigde inl
Zafiris, Laskaris A. 7
Zafiris, Simeon 7
zeebrief 3
Zeilmaker, J. 3
Beschrijving van de series en archiefbestanddelen
- SECRETARIE, I
  - ALGEMEEN, A
    - Lijsten van uitgegane stukken van 29 - 7 - 1946 tot 27 - 12 - 1950 op nummer., 1
  - CORRESPONDENTIE MET HET GEZANTSCHAP TE ATHENE, B
    - De consul en het consulaat, 1945 - 1951; 2
      Stukken betreffende de terugkeer van de consul na de Tweede Wereldoorlog, het hervatten van de consulaire werkzaamheden, het uitreiken van identiteitkaarten aan de consul en zijn gezin, het bevorderen van de consul tot consul-generaal, en gelukwensen in verband hiermee.
    - Kanselarijrechten, 1946 - 1950; 3
      Stukken betreffende het verzoeken aan de consul om verantwoording van de geheven kanselarijrechten, het aanbieden door de consul van de verantwoordingen en de verantwoordingen.
      de namen van de personen en de schepen die voorkomen in de verantwoordingen zijn opgenomen in de index.
    - Protocol, 1948; 4
      Stukken betreffende het betuigen van medeleven door de consul in verband met de herdenking van de oorlogsslachtoffers en het dankzeggen hiervoor door de gezant.
    - Nationaliteit, 1941 - 1951; 5
      Stukken betreffende het verklaren door diverse personen dat zij het Nederlanderschap willen behouden, het aanbieden door de consul van registers van nationaliteitsverklaringen, alsmede correspondentie over Henri Georges de Jong en Siegbertus Christianus Franciscus Beuns, die verzuimden tijdig een nationaliteitsverklaring af te leggen.
      de namen van de personen die een nationaliteitsverklaring hebben afgelegd zijn opgenomen in de index.
    - Burgerlijke stand, 1947; 6
      Brief betreffende het inschrijven van acten van de burgerlijke stand uit de jaren 1941 - 1945 in het register van 1940.
    - Inlichtingen over personen, 1945 - 1951; 7
      Stukken betreffende het verzoeken om en verschaffen van inlichtingen over vermiste personen (Simeon Zafaris en Max de Raay), memoranda van de consul over de consul te Tessaloniki en over kandidaten voor het consulaat te Patras, alsmede het opsporen van de begraafplaats van de koopvaardijofficier W. van der Vlies.
    - Economie, 1945 - 1950; 8
      Stukken betreffende het verschaffen door de consul van economische inlichtingen, het verzoeken door de gezant om en het verschaffen door de consul van informatie omtrent de veiligheid van de zeeroutes, het melden door de consul van instructies van de Griekse overheid, het geven van instructies door de gezant met betrekking tot het veroveren van een aandeel in de Griekse markt door Philips, alsmede het ophelderen van misverstanden omtrent de valutakoers van de gulden t.o.v. de drachme.
    - Bijstand 1945 - 1946, 9
      Stukken betreffende het verlenen van bijstand aan Johanna Wilhelmina Wichers, weduwe van Demostenes Makris.
  - CORRESPONDENTIE MET GRIEKSE OVERHEIDSINSTELLINGEN, C
    - Correspondentie met Griekse overheidsinstellingen, 1948 - 1951; 10
      Stukken betreffende economische gegevens door Griekse overheden verschaft, alsmede correspondentie met de politie te Piraeus, de telefoonmaatschappij te Piraeus, de Griekse nationale bank te Athene, de havenauthoriteiten te Piraeus en de Griekse rijksoverheid.
      deze stukken zijn gedeeltelijk in het Grieks gesteld.
  - CORRESPONDENTIE MET DERDEN, D
    - Brief van het Britse consulaat, 1945; 11
      Betreffende het opvangen door de Britse consul van R. Reaville, die schipbreuk leed op het Nederlandse schip "Mars".
    - Correspondentie met niet-Griekse instellingen, 1945 -1948; 12
      Stukken betreffende het verzoeken om inlichtingen over R. Reaville door de afdeling van het ministerie van Scheepvaart te Napels, het verschaffen hiervan door de consul, het verzoeken door de consul om inlichtingen over W. van der Vlies aan het Britse H.Q. Land Forces en aan het General Hospital for British Forces in Greece en het verschaffen hiervan, alsmede het aanbieden aan het ministerie van Verkeer en Waterstaat van een verzoekschrift van mevr. Eleni om inlichtingen over Demetrios Tsapepas en het verschaffen hiervan door het ministerie.
    - Correspondentie met bedrijven, 1946 - 1950; 13
      Stukken betreffende het aanbieden aan de "Noordam" van een dankbetuiging van Theodore Papoutsoglou in verband met zijn redding uit zee, het bemiddelen in het handelsgeschil Frago Export Ltd./Goedkoop versus Trading & Commission Agency, alsmede een brief aan A.E.E. Chemikon Proionton & Lipasmaton.
    - Correspondentie met particulieren, 1944 - 1951; 14
      Stukken betreffende het behouden van de Nederlandse nationaliteit door E. de Jong en S.C.F. Beuns, het bemiddelen bij het overmaken uit Nederland van geld van Tony Schultze, het bedanken door E. Heldring voor een presentje, waarschijnlijk het onderzoeken van kandidaten voor het consulaat te Tessaloniki, de vermissing van Demetrios Tsapepas, alsmede een brief van G. van Wijk.
      1: deze stukken zijn gedeeltelijk in het Grieks gesteld.
      2: de namen van de correspondenten zijn opgenomen in de index.
- KANSELARIJ, II
  - NATIONALITEIT, A
    - Nationaliteit van Ethel Alithea de Jong, 1954; 15
      verklaring van Ethel Alithea de Jong dat zij de Nederlandse nationaliteit wenst te behouden.
  - BURGERLIJKE STAND, B
    - Huwelijk van Dirk Willem Hendrik van Heuven en Chrysiis Vassalou, 1951 - 1953; 16
      Stukken betreffende het huwelijk van Dirk Willem Hendrik van Heuven en Chrysiis Vassalou.
    - Overlijden, 1940 - 1951; 17
      Stukken betreffende het overlijden van en het afwikkelen van de nalatenschap van Jean Naber, alsmede een volmacht van Tony Schultze met betrekking tot de nalatenschap van J.H. der Kinderen-Besier en een afschrift van het testament van P. Gaétan van Poppel.
  - SCHEEPVAART, C
    - Scheepsverklaring en aan- en afmonstering, 1946; 18
      Scheepsverklaring van Hendrik Gerrit van Otterloo, kapitein van de "Randfontein" en een verklaring van L. Stobbe, kapitein van de "Ariadne", dat Agathocles S. Georghiou is aangemonsterd en Lambertus J. van Deun afgemonsterd.
  - BIJSTAND, D
    - Siegbertus Christianus Franciscus Beuns, 1947; 19
      verklaring van de consul dat Siegbertus Christianus Franciscus Beuns zich in een slechte economische situatie bevindt.